【裁判字號】    97,交聲,1375
【裁判日期】    970710
【裁判案由】    違反道路交通管理處罰條例聲明異議
【裁判全文】
臺灣臺北地方法院交通事件裁定        97年度交聲字第1375號
原處分機關  臺北市交通事件裁決所
異  議  人
即受處分人  甲○○
上列異議人即受處分人因違反道路交通管理處罰條例案件，對於
臺北市交通事件裁決所民國97年3 月11日所為處分（原處分案號
：北市裁四字第裁22-C00000000號）聲明異議，本院裁定如下：
    主  文
原處分撤銷。
甲○○不罰。
    理  由
一、原處分意旨略以：異議人即受處分人甲○○於民國96年12月
    9 日下午2 時35分許，騎乘車號TVS ─752 號輕型機車（下
    稱系爭機車），於行經臺北縣永和市○○路與保福路口時，
    ，因有「駕車行經有燈光號誌管制之交岔路口闖紅燈」之違
    規行為，經臺北縣政府警察局永和分局永和交通分隊（下稱
    永和交通分隊）警員乙○○騎乘警用機車自後追及，予以攔
    停，而依道路交通管理處罰條例第53條第1 項規定，以北縣
    警交字第C00000000 號舉發違反道路交通管理事件通知單（
    下稱違規通知單）當場舉發，嗣經原處分機關依道路交通管
    理處罰條例第53條第1 項及違反道路交通管理事件統一裁罰
    基準及處理細則第43條、第44條、第67條之規定，於97年3
    月11日以北市裁四字第裁22-C00000000號裁決書，裁處異議
    人罰鍰新臺幣（下同）4,500 元，並依道路交通管理處罰條
    例第63條規定，記違規點數1 點。
二、聲明異議意旨略以：異議人固曾於前揭時、地，騎乘系爭機
    車行經臺北縣永和市○○路與保福路口，並於該處路口，自
    中山路左轉保福路後，繼續騎乘，且於騎乘至保福路與仁愛
    路交岔路口，暫停於保福路口之停止線後方等候綠燈時，為
    永和交通分隊警員乙○○騎乘OXS-463 號警用機車自後追及
    並予攔停，以異議人於上開中山路與保福路口紅燈違規左轉
    ，有「駕車行經有燈光號誌管制之交岔路口闖紅燈」之違規
    行為，而依道路交通管理處罰條例第53條第1 項規定，當場
    填製上開違規通知單舉發；惟其於上開中山路口左轉時，係
    依燈號指示，於紅綠燈之燈號轉為綠燈時，始依規定左轉，
    並繼續往保福路方向騎乘，並無上開「駕車行經有燈光號誌
    管制之交岔路口闖紅燈」之違規行為。為此聲明異議，請求
    撤銷原處分等語。
三、按法院受理交通事件，準用刑事訴訟法之規定，道路交通管
    理處罰條例第89條前段定有明文；又犯罪事實應依證據認定
    之，無證據不得認定其犯罪事實，刑事訴訟法第154 條第2
    項定有明文；而犯罪事實之認定，應憑證據，如未能發現相
    關證據，或證據不足以證明，自不能以推測或擬制之方法，
    以為裁判基礎；另認定不利於被告之事實，須依積極證據，
    苟積極證據不足為不利於被告事實之認定時，即應為有利於
    被告之認定，更不必有何有利之證據（最高法院40年臺上字
    第86號、30年上字第816 號判例意旨參照）。是法院於審理
    行為人違反道路交通管理處罰條例案件，於踐行調查證據之
    程序後，為事實之認定時，如就原處分機關所認定之行為人
    違規事實仍有合理之訴訟上懷疑，而無法確信行為人確有該
    當於道路交通管理處罰條例各該處罰條文之構成要件事實時
    ，即應依訴訟上之待證事實「倘有懷疑，則從被告之利益作
    解釋」之證據法則，為有利於受處分人之認定。
四、經查：
（一）異議人曾於前揭時、地，騎乘系爭機車行經臺北縣永和市
      ○○路與保福路口，並於該處路口，自中山路左轉保福路
      後，繼續騎乘，於騎乘至保福路與仁愛路交岔路口，暫停
      於劃設在保福路上之停止線後方等候綠燈時，為永和交通
      分隊警員乙○○騎乘OXS-463 號警用機車自後追及，並予
      攔停後，以異議人於上開中山路與保福路口紅燈違規左轉
      ，有「駕車行經有燈光號誌管制之交岔路口闖紅燈」之違
      規行為，而依道路交通管理處罰條例第53條第1 項規定，
      當場填製上開違規通知單予以舉發，嗣經原處分機關依道
      路交通管理處罰條例第53條第1 項及違反道路交通管理事
      件統一裁罰基準及處理細則第43條、第44條、第67條之規
      定，於97年3 月11日以北市裁四字第裁22-C00000000號裁
      決書，裁處異議人罰鍰4,500 元，並依道路交通管理處罰
      條例第63條規定，記違規點數1 點等情，業據證人即本件
      舉發警員乙○○於本件97年6 月4 日及同年6 月11日訊問
      期日、證人即異議人當時搭載之女友丙○○於本件97年6
      月11日訊問期日，分別到庭結證在卷（見本件卷第19至24
      頁、第42至49頁），互核相符，且為異議人所不爭執，並
      有上開違規通知單、裁決書各1 件、乙○○警員於本件97
      年6 月4 日訊問期日當庭提出前揭中山路、保福路口之現
      場照片6 張、異議人所提上開中山路與保福路口、保福路
      與仁愛路口之地圖，及上開2 處路口之現場照片共34張在
      卷可稽（見本院卷第6 至7 頁、第26至28頁、第30至37頁
      、第52至57頁），堪予認定。
（二）次查，關於異議人於前揭時、地，自前開中山路口左轉保
      福路時，是否係在該處中山路上之紅綠燈號為紅燈時，違
      規左轉乙節，證人即本件舉發警員乙○○於本件前開訊問
      期日固證稱：在異議人於前揭時、地，自前開中山路口左
      轉保福路時，伊係站在永和市○○路○ 段99巷口執勤，當
      場目睹異議人騎乘系爭機車，沿永和市○○路往永和路方
      向騎乘，於騎乘至中山路、保福路口時，紅燈違規左轉保
      福路後，繼續騎乘，伊乃立即自上開執勤位置騎乘OXS-46
      3 號警用機車，沿保福路自後方追逐，於追逐至保福路、
      仁愛路口時，追上異議人所騎系爭機車而將受處分人攔停
      ，經告知上開違規事實後，依法予以舉發等語（見本院卷
      第20至21頁）。惟查，自異議人於上開中山路、保福路口
      左轉處起，至乙○○警員於前開保福路、仁愛路口將異議
      人攔停舉發之處止，距離約為250 公尺，此有上開2 處位
      置之地圖在卷（見本院卷第30頁、第39頁）可佐，並經證
      人乙○○警員證述在卷（見本院卷第21頁），且異議人當
      時所騎乘之系爭機車為其女友丙○○所有，係85年8 月出
      廠之49C.C.輕型機車，此有該機車之車籍查詢資料在卷可
      稽（見本院卷第38頁），於本件舉發時，車齡已超過11年
      ，而乙○○警員當時所騎乘上開OXS-463 號警用機車，則
      為88年12月出廠之149C.C. 重型機車，亦有該機車之車籍
      查詢資料在卷可參（見本院卷第62頁），足認異議人與乙○○警員所騎上開機車之出廠年份（即車輛新舊之程度）
      及引擎馬力顯有差異。且異議人當時尚搭載其女友丙○○
      ，亦經乙○○警員、丙○○於前揭訊問期日分別證述在卷
      ，丙○○並證稱其所有系爭機車係老車，跟本騎不快，核
      與乙○○警員證稱當時異議人之車速約為時速40公里等語
      （見本院卷第45頁）相符，則乙○○警員如確於前揭時、
      地，當場目睹異議人紅燈違規左轉後，立即啟動該警用機
      車自後追逐異議人所騎系爭機車，是否需經250 公尺之追
      逐，始得自後追上異議人，而於前開保福路、仁愛路口將
      異議人攔停舉發，已非無疑；又當時異議人之車速約為時
      速40公里，既如前述，乙○○警員卻證稱當時伊騎上開警
      用機車自後追逐異議人時，時速僅約30至40公里，故經追
      逐約250 公尺後，始於上開攔停地點，於異議人暫停車於
      該處路口停止線後方，等候設於保福路、仁愛路口之紅綠
      燈號轉變為綠燈時，始將異議人攔停舉發等語（見本院卷
      第22頁），亦足認乙○○警員上開執勤作為顯與一般警員
      於執勤時，如發現駕駛人違規並駛離現場，因而自後追逐
      時，均應加速追逐，俾儘速攔停違規駕駛人之常態作法有
      異。又乙○○警員雖供稱當時係因上開保福路之路面寬度
      較狹小，基於安全考量，才未超車攔停異議人等語，惟證
      人丙○○於前揭期日已證稱當時保福路上，不論異議人所
      騎乘之車道或對向車道，車流量均不多，而乙○○警員本
      身亦供稱當時保福路上之車流量正常，在伊上開追逐過程
      中，在保福路上同方向行駛之車輛，僅有1 部自小客車及
      2 、3 輛機車，且均係行駛或騎乘在異議人所騎系爭機車
      前方約4 、5 公尺，在伊與異議人所騎機車間，並無其他
      車輛，當時對向車道之車流量亦差不多等語（見本院卷第
      46至48頁）；再參本院卷附前揭保福路車道之實際劃設情
      形（參本院卷第32至33頁之車道照片）各為雙向一車道，
      且未劃設禁止超車線，路邊並各劃設停車格供停車，並無
      路面寬度狹小，無法超車或不適合超車之情形，是乙○○
      警員指稱係因保福路之路面寬度較狹小，基於安全考量而
      未超車之說，自無可採。另查，乙○○警員就上開中山路
      、保福路口之中山路車道數，先於本件97年6 月4 日訊問
      期日供稱係3 車道，故內側車道禁行機車，該處路口縱未
      劃設二段式左轉之機車待轉區，惟機車仍不得逕行左轉，
      仍應採二段式左轉等語（見本院卷第21頁），嗣經本院於
      同年6 月11日訊問期日，當庭提示上開路口現場照片（參
      本院卷第54至55頁）後，始改稱上開中山路之車道數為2
      車道，及在2 車道之道路，如內側快車道未標示或劃設禁
      行機車之標誌或標線，則內側車道可行駛機車，並稱自伊
      當時執勤所站之上開位置，伊忘記是否可以看到異議人當
      時係自何車道左轉等語（見本院卷第45至46頁），前後供
      述亦未盡相符，則其所為上開證述之可信性自非無疑；異
      議人前開所辯，即非無據。是依本件卷證資料，異議人是
      否確有前揭紅燈違規左轉之行為，而有本件「駕車行經有
      燈光號誌管制之交岔路口闖紅燈」之違規事實，仍存疑義
      。
五、綜上所述，異議人前揭所辯，尚非無據。此外，復查無其他
    積極證據足以證明異議人確有於前揭時、地，騎乘系爭機車
    自前開中山路口紅燈違規左轉保福路之違規事實，自應為有
    利於異議人之認定。原處分機關不察，遽對異議人為本件裁
    決，難認允當。從而，本件異議為有理由，自應由本院將原
    處分撤銷，改諭知異議人不罰，以資適法。
六、據上論斷，應依道路交通案件處理辦法第20條，裁定如主文
    。
中    華    民    國    97    年    7     月    10    日
                  交通法庭  法  官  陳勇松
本件正本證明與原本無異。
如不服本裁定，應於送達後5日內，向本院提出抗告狀。
                            書記官  馬正道
中    華    民    國    97    年    7     月    11    日


司法院資訊處製作；財團法人民間司法改革基金會備份。
